【裁判字號】    92,訴,1049
【裁判日期】    921230
【裁判案由】    違反毒品危害防制條例等
【裁判全文】
臺灣臺南地方法院刑事判決                        九十二年度訴字第一四九號
    公  訴  人  臺灣臺南地方法院檢察署檢察官
    被      告  乙○○
右列被告因違反毒品危害防制條例等案件，經檢察官提起公訴（九十二年度毒偵字第
一二九五號、偵字第七七二六號、偵緝字第六七四號），被告就被訴事實為有罪之陳
述，本院裁定進行簡式審判程序，判決如左：
    主  文
乙○○連續施用第一級毒品，處有期徒刑捌月，扣案海洛因壹包（含袋重零點壹公
克）沒收銷燬之；又連續施用第二級毒品，處有期徒刑伍月；又動產擔保交易之債務
人，意圖不法之利益，將標的物為代物清償，致生損害於債權人，處有期徒刑伍月。
應執行有期徒刑壹年伍月，扣案海洛因壹包（含袋重零點壹公克）沒收銷燬之。
    事  實
一、乙○○前因施用毒品案件，經本院以八十九年度毒聲字第三三三二號裁定送觀察
    、勒戒後，因認有繼續施用毒品之傾向，再以八十九年度毒聲字第三六０六號裁
    定強制戒治，其後又以九十年度毒聲字第上一二八四號，裁定停止戒治，所餘戒
    治期間付保護管束，嗣因保護管束期滿，經臺灣臺南地方法院檢察署檢察官於民
    國九十一年一月十八日，以九十一年度戒毒偵字第一０號為不起訴處分確定。詎
    乙○○仍不知悔改，復基於施用第一級毒品海洛因及第二級毒品安非他命之概括
    犯意，自九十二年六月間某日起至同年七月十一日上午九時許止（起訴書誤載為
    七月十日止），在臺南縣永康市○○○街一九九巷四三號住處及臺南市○○路加
    油站廁所內等處，連續施用第一級毒品海洛因及第二級毒品安非他命多次。嗣於
    九十二年七月十一日晚上六時十分許，在臺南市○○街四號前經警攔查，並扣得
    第一級毒品海洛因一包（淨重０‧０八公克，包裝重０‧二三公克，合計重０‧
    三一公克），而獲悉上情。
二、又乙○○於九十一年九月十日，以其所有之車牌號碼六Ｗ—一八０二號小客車，
    ，向臺新國際商業銀行股份有限公司（下稱臺新銀行）申請汽車貸款，並經臺新
    銀行依動產擔保交易法所定動產抵押之規定，核准貸款新臺幣（下同）七十六萬
    元，為動產擔保交易之債務人。雙方約定分四十八期攤還，每月一期，每期應繳
    納二萬一千五百三十九元，在貸款未付清之前，乙○○不得任意為轉讓、出租、
    出質、抵押或為其他處分，並經辦妥動產擔保交易法之動產抵押登記。詎乙○○
    於九十一年十一月五日繳納第二期分期款項後，即於同年月間某日，將前開小客
    車出借與綽號「小楊」者使用，約莫幾日，前開小客車即因綽號「小楊」者駕駛
    不當而遭撞毀，乙○○知悉後，欲利用該小客車之剩餘價值，竟意圖為自己不法
    之利益，同意當舖將前開小客車自修車廠中牽走，而以此代物清償之方式，償還
    其向當舖借款之五萬元債務，致臺新銀行追索無著而受有損害，而乙○○自第三
    期分期付款之九十一年十二月五日起，即拒不按期繳款。
三、案經臺南市警察局第六分局報請暨臺新銀行告訴及臺南縣警察局永康分局報請臺
    灣臺南地方法院檢察署檢察官偵查起訴。
    理  由
一、訊據被告乙○○對其於右揭時地連續施用第一級毒品海洛因及第二級毒品安非他
    命之事實，暨其將前開小客車交與當舖以清償借款債務之事實，業於本院審理中
    自白承認，參以(一)被告尿液送驗後，呈海洛因於人體新陳代謝後之嗎啡陽性反應
    及安非他命陽性反應，且扣案白色粉末一包（淨重０‧０八公克，包裝重０‧二
    三公克，合計重０‧三一公克）經檢驗結果，確屬第一級毒品海洛因等情，有臺
    南市衛生局九十二年七月十七日出具之檢驗成績書及法務部調查局九十二年七月
    三十一日調科壹字第二００００四四四０號鑑定通知書足憑，被告自白施用第一
    級毒品海洛因及第二級毒品安非他命，核與事實相符，應可採信。又被告前因施
    用毒品案件，經本院裁定送觀察、勒戒後，因認有繼續施用毒品之傾向，再予裁
    定強制戒治，其後又裁定停止戒治，所餘戒治期間付保護管束，嗣因保護管束期
    滿，經臺灣臺南地方法院檢察署檢察官於九十一年一月十八日，以九十一年度戒
    毒偵字第一０號為不起訴處分確定，有臺灣高等法院被告全國前案紀錄表可按，
    被告於五年內，再犯施用第一級及第二級毒品之犯行，罪證明確。(二)又被告同意
    當舖將前開小客車牽走，而以代物清償之方式，向當舖抵償五萬元債務，致臺新
    銀行追索無著之事實，亦據告訴代理人莊文龍指訴綦詳，並有車輛動產抵押契約
    書、動產擔保交易動產抵押設定登記書、存證信函、外訪報告書等影本存卷可參
    ，是被告自白將前開小客車用以清償借款債務等情，核與事實相符，亦足採信，
    本件事證明確，應依法論科。
二、查被告施用第一級毒品海洛因及第二級毒品安非他命，又將動產擔保標的物用以
    抵償債務，核其所為，係違反毒品危害防制條例第十條第一項、第二項之施用第
    一級及第二級毒品罪，及違反動產擔保交易法第三十八條之罪。又被告施用時非
    法持有第一級毒品海洛因及第二級毒品安非他命之低度行為，已為其施用之高度
    行為所吸收，不另論罪。被告先後多次施用第一級毒品海洛因及第二級毒品安非
    他命之犯行，時間緊接，方法相同，觸犯構成要件相同之罪名，顯係基於概括犯
    意反覆實施，均為連續犯，應依刑法第五十六條規定，各論以一罪並皆加重其刑
    。又被告所犯施用第一級毒品罪、施用第二級毒品罪及動產擔保交易法第三十八
    條之罪，犯意各別，罪名有異，應予分論併罰。至於公訴人雖起訴被告將前開小
    客車「遷移」約定停放地點，而違反動產擔保交易法第三十八條之罪等語，然被
    告係以代物清償之方式，將該小客車向當舖抵償五萬元借款債務，並同意當舖將
    前開小客車牽走乙情，已如前述，則被告牽走前開小客車之行為，本係其代物清
    償行為之一部，僅論被告代物清償之行為即足，併此敘明。爰審酌被告施用毒品
    之犯行，在性質上乃屬對自我身心健康之自戕行為，尚未嚴重破壞社會秩序、侵
    害他人權益，然其前因施用毒品經送觀察勒戒及強制戒治後，猶不思戒絕革除惡
    習，再為本件犯罪，顯未因前所受之觀察勒戒及強制戒治處分而記取教訓，又被
    告身為動產擔保交易之債務人，竟將標的物用以抵償其向當舖借款之債務，致債
    權人臺新銀行無從受償，致受有七十多萬元之損害，及被告犯後坦承犯行等一切
    情狀，量處如主文所示之刑，並定其應執行之刑，以示懲儆。至於扣案白色粉末
    一包（淨重０‧０八公克，包裝重０‧二三公克，合計重０‧三一公克），確屬
    第一級毒品海洛因，有法務部調查局九十二年七月三十一日調科壹字第二０００
    ０四四四０號鑑定通知書可參，應依毒品危害防制條例第十八條第一項前段，宣
    告沒收銷燬之，而扣案之包裝袋一個，因有毒品海洛因黏附其上，無從加以析離
    ，而屬毒品海洛因之一部，應併予沒收銷燬之，附此說明。
據上論斷，應依刑事訴訟法第二百九十九條第一項前段、第二百七十三條之一第一項
，毒品危害防制條例第十條第一項、第二項、第十八條第一項前段，動產擔保交易法
第三十八條，刑法第十一條前段、第五十六條、第五十一條第五款，罰金罰鍰提高標
準條例第一條前段，判決如主文。
本案經檢察官甲○○到庭執行職務。
中      華      民      國    九十二    年      十二    月     三十     日
                                  臺灣臺南地方法院刑事第九庭
                                            法  官  林  中  如
右正本證明與原本無異。
如不服本判決，應於判決送達後十日內向本院提出上訴狀（應附繕本）。
中      華      民      國    九十二    年      十二    月     三十     日
                    書記官  馬  愛  君
附錄本案論罪科刑法條全文：
毒品危害防制條例第十條：
施用第一級毒品者，處六月以上五年以下有期徒刑。
施用第二級毒品者，處三年以下有期徒刑。
動產擔保交易法第三十八條：
動產擔保交易之債務人，意圖不法之利益，將標的物遷移、出賣、出質、移轉、抵押
或為其他處分，致生損害於債權人者，處三年以下有期徒刑、拘役或科或併科六千元
以下之罰金。


司法院資訊處製作；財團法人民間司法改革基金會備份。
